【裁判字號】    95,裁,859
【裁判日期】    950427
【裁判案由】    臺北市資訊休閒服務業管理自治條例
【裁判全文】
最  高  行  政  法  院  裁  定
                                     95年度裁字第00859號
上  訴  人  詹玉龍即亞洲虎資訊企業社
被 上訴 人  臺北市商業管理處
代  表  人  甲○○
上列當事人間因臺北市資訊休閒服務業管理自治條例事件，上訴
人對於中華民國93年11月4日臺北高等行政法院92年度訴字第
5423號判決，提起上訴，本院裁定如下：
    主  文
上訴駁回。
上訴審訴訟費用由上訴人負擔。
    理  由
一、按對於高等行政法院判決上訴，非以其違背法令為理由，不
    得為之，行政訴訟法第242條定有明文。是對於高等行政法
    院判決上訴，若未具體說明原判決違背何項法令、不適用或
    如何適用不當之具體情事，即非主張原判決違背法令以為上
    訴理由，其上訴不應准許。
二、本件上訴意旨略以：原處分科處上訴人新台幣6萬元罰鍰，
    且命令文到7日內改善，嚴重剝奪上訴人權利，然未於作成
    決定前給予上訴人陳述說明之機會，僅依大同分局臨檢表作
    成處分，顯違反行政程序法第39條及第102條規定，且商業
    登記法第9條明示經理人在執行職務範圍內亦稱為負責人，
    是被上訴人處罰對象既有爭議，如何確認上訴人違法，甚且
    雙方均不在營業場所現場，上訴人於收到罰單才知被處罰，
    原判決未予糾正，難謂妥適。又上訴人符合營業執照上載明
    之容許經營項目來營業，且非為台北市資訊休閒服務業管理
    自治條例中所謂的電腦遊戲業者，再依原判決所載上訴人於
    90年5月3日經台北市政府核准設立，而台北市資訊休閒服務
    業管理自治條例則為91年4月25日公佈施行，由此可證台北
    市政府允許上訴人依營利事業登記證經營。上訴人未有符合
    營利事業登記規則第11條情事，亦未遭台北市政府撤銷營業
    登記，被上訴人卻引用不當法條任意課罰上訴人，違背中小
    企業發展條例第4條所稱「採取適當之輔導或獎勵措施」。
    再者，雖少年大隊規定午夜12點後不容留未滿18歲之少年，
    上訴人縱有疏失，亦應適用罰則較輕之少年福利法，不得適
    用資訊休閒服務業自治條例加以處罰。另地方制度法中雖有
    規定商業管理與輔導屬於地方自治事項，然未言商業登記及
    商業登記法中之罰則亦屬於自治事項之範疇；縱認商業登記
    屬於自治事項，亦應有地方制度法第27條以外規定為依據，
    然台北市政府商業行政委任辦法第1條並未列出「委任」所
    依據之法規，顯見該「委任」欠缺法規依據。再者，憲法第
    108條規定之中央立法並執行或交由省縣執行事項，係中央
    專有權限，如交由省縣執行，應認為係委辦事項，是憲法第
    108條第1項第3款所規定之商業自屬委辦事項；而商業登記
    法第6條以下規定與前揭憲法第108條規定之精神與地方制度
    法第18條第7款第3目規定意旨相符，是系爭商業登記相關事
    項屬中央委辦事項，而非自治事項，台北市商業行政委任辦
    法將「商業登記法」中台北市政府之權限委任商業管理處辦
    理，欠缺法規依據等語。經核上訴論旨，旨在述說原處分不
    當之理由，並泛稱原判決未予糾正，難謂妥適。惟對原判決
    究竟有何違背法令之事由，並未具體指明。參照首揭規定，
    其上訴難認為合法，應予駁回。
三、依行政訴訟法第249條第1項前段、第104條、民事訴訟法第
    95條、第78條，裁定如主文。
中    華    民    國    95    年    4     月    27    日
                  第五庭審判長法  官  蔡  進  田
                              法  官  黃  合  文
                              法  官  吳  明  鴻
                              法  官  林  茂  權
                              法  官  鄭  小  康
以  上  正  本  證  明  與  原  本  無  異
中    華    民    國    95    年    4     月    27    日
                              書記官  王  福  瀛


司法院資訊處製作；財團法人民間司法改革基金會備份。
